臺灣臺北地方法院民事判決
108年度訴字第2484號
原      告  謝月容  
訴訟代理人  陸正康律師
            郭展瑋律師
被      告  李黃阿乍
            蕭麗春  
            蕭慶龍  
            許菀恬  
            吳宜蓉  
共      同
訴訟代理人  羅凱正律師
複 代理 人  陳緒承律師
被      告  武韡    
被      告  陳宏泰（原名：陳柏志）

被      告  楊雪娥  
上列當事人間請求排除侵害等事件，本院於民國110年10月22日
言詞辯論終結，判決如下：
    主      文
一、被告應分別拆除如附表六之C、D、E欄所示土地、種類、面
    積、位置之增建物，並將所占用坐落臺北市○○區○○段○○段00
    0地號及505-1地號土地騰空返還原告及全體共有人，坐落臺
    北市○○區○○段○○段000地號及506-1地號土地騰空返還原告。
二、被告應分別給付原告如附表五之B、C、D欄所示之五年不當
    得利金額暨其利息與按月給付相當租金之不當得利。
三、原告其餘之訴駁回。
四、訴訟費用由被告李黃阿乍負擔十分之二，被告蕭麗春、蕭慶
    龍負擔十分之二，被告武韡負擔十分之二，被告許菀恬、吳
    宜蓉、陳宏泰、楊雪娥負擔十分之三，餘由原告負擔。
五、本判決第一項，於原告分別以如附表六之F欄所示金額為被
    告供擔保後得假執行。但被告如分別以如附表六G欄所示金
    額為原告預供擔保，得免為假執行。
六、本判決主文第二項所命給付得假執行，但被告如以附表五之
    B、D欄所示給付金額為原告預供擔保，得免為假執行。
七、原告其餘假執行之聲請駁回。
    事實及理由
壹、程序部分：
一、按訴狀送達後，原告不得將原訴變更或追加他訴，但請求之
    基礎事實同一、擴張或減縮應受判決事項之聲明，不在此限
    ；不變更訴訟標的，而補充或更正事實上或法律上之陳述者
    ，非為訴之變更或追加，民事訴訟法第255條第1項第2、3款
    、第256條分別定有明文。本件原告起訴時之聲明原如附表
    一「原起訴聲明」欄所示（見本院卷㈠第119至122頁），嗣
    經本院履勘確認現場狀況及原告要求拆除之增建物項目、數
    量及範圍，並請臺北市松山地政事務所（下稱松山地政所）
    測量繪製複丈成果圖（即如本判決附圖，以下均稱附圖）後
    ，原告迭次變更聲明，最終於民國110年10月9日具狀將其訴
    之聲明變更為如附表一「變更後訴之聲明」欄所示（見本院
    卷㈢第251至255頁），核原告所為變更聲明，其訴訟標的相
    同且基礎事實同一，並按其事實理由及測量結果更正、補充
    訴之聲明，且變更請求金額部分係屬擴張應受判決事項之聲
    明，揆諸前開規定，並無不合，應予准許。
二、被告陳宏泰未於最後言詞辯論期日到場，核無民事訴訟法第
    386條所列各款情形，爰依原告聲請，由其一造辯論而為判
    決。　　
貳、實體部分：
一、原告主張：伊於102年2月間因買賣而登記為臺北市○○區○○段
    ○○段0000000000000000000地號等土地（下合稱系爭土地，
    各別以地號稱之）之所有權人，伊所有各土地之權利範圍如
    附表二所示。被告等人各自所有門牌號碼臺北市○○區○○街00
    巷00號1樓至4樓與其頂加、2樓之1、4樓之1與其頂加以及臺
    北市○○區○○街000巷00號1樓建物（下分別稱富陽街21巷17號
    1樓、2樓、3樓、4樓、4樓頂加房屋、2樓之1、4樓之1、4樓
    之1頂加房屋、崇德街146巷20號1樓房屋）之增建物無權占
    用系爭土地或其上方空間，其增建物種類、占用之土地及面
    積等情形均如附表三所示，已妨礙伊就系爭土地所有權之行
    使，爰依民法第767條第1項前段、中段及第821條等規定，
    請求被告等人拆除上開增建物，並騰空返還其占用之土地予
    伊與全體共有人或伊一人，併依同法第179條規定，請求被
    告等人給付自本件起訴日即108年6月13日起回溯5年，至其
    騰空返還之日止相當於租金之不當得利。而系爭土地自103
    年度起之土地申報地價依序為每平方公尺新臺幣（下同）4
    萬1,920元（103、104年度）、5萬5,360元（105、106年度
    ）、5萬2,080元（107、108年度），且該地鄰近文教設施，
    附近交通堪稱便捷，生活機能良好，依土地法第97條第1項
    規定，被告等人所受相當於租金之不當利益以系爭土地申報
    總價之年息10％為據，應屬適當等語。爰依民法第767條第1
    項前段、中段、第821條及第179條之規定，求為判決：如附
    表一「變更後訴之聲明」欄所示。
二、被告答辯：
　㈠被告李黃阿乍、蕭麗春、蕭慶龍、許菀恬、吳宜蓉以：原告
    請求拆除之增建物均係緊沿渠等房屋所建，其中圍牆、鐵窗
    、雨遮部分係為擋雨、防盜等功能而設置，管線則為排放污
    水連接水溝及下水道、連接自來水、連接天然氣等所必要，
    冷氣機則具溫度調節功能，以上均屬民生必需品且具有一定
    之經濟價值，而屬渠等房屋之構成部分，縱有越界情事，然
    多年來包含原告在內均未有人向渠等提出異議，依民法第79
    6條第1項前段規定，原告已不得再請求渠等進行拆除。況且
    ，被告吳宜蓉業於110年7月1日將其房屋4樓及頂加之鐵窗、
    雨遮、冷氣機及頂加蓋部分之屋頂鐵皮、3台室外冷氣機及
    其鐵架等增建物拆除，故原告關於此部分之請求，並無權利
    保護之必要。又原告請求拆除之管線係為供渠等房屋排放污
    水、連接天然氣所用，已如前述，該等管線礙於房屋格局上
    之限制，非通過系爭土地之上方不能設置，縱能設置亦需費
    過鉅，依同法第786條第1項規定，原告亦應容忍渠等設置上
    開管線。再者，渠等之增建物除一樓圍牆部分外，其餘均係
    位於系爭土地之上空，所占面積甚微，倘若進行拆除，渠等
    勢必將受有重大損失；反觀系爭土地為長期供不特定公眾通
    行使用之道路，面積甚小，依據臺北市土地使用分區管制規
    則之規定，無法為建築利用，且政府在系爭土地之地上及地
    下已設置下水道、水溝蓋、機車停車格等公共設施，原告縱
    將土地收回亦無法利用，且原告購置系爭土地時，已明知其
    周遭建物之使用情況卻仍購入，於買受後至今6年間亦未曾
    就上開占用情形提出異議，今驟然以訴訟途徑主張其權益，
    實有權利濫用之情事，應依民法第796條之1第1項前段規定
    ，免為全部或一部之移去或變更。此外，原告以系爭土地之
    申報地價年息10％計算不當得利，顯屬過高，應以年息2％以
    下計算為妥；且原告買受至今6年間未曾有異議或向市政府
    舉報違建或進行相關處理，甚至未曾與渠等協調如何解決紛
    爭，顯然有怠於行使權利之情事，其因此造成自己之不利益
    亦屬與有過失，爰依民法第217條第1項規定請求免除或減輕
    渠等應負擔之不當得利金額等語，資為抗辯。並聲明：⒈原
    告之訴及假執行之聲請均駁回。⒉如受不利之判決，願供擔
    保請准宣告免為假執行。
　㈡武韡以：系爭505地號土地數十年來均為供公眾行走之道路，
    其地下並設有污水管線，自伊父親於72年間取得門牌號碼臺
    北市○○區○○街000巷00號建物所有權以來，均無地主出面爭
    執該地之使用情形，依法該地應已成立公用地役關係之既成
    道路。又原告之配偶高良福係從事不動產營造業，具有高度
    不動產專業知識及經驗，本件即係由高良福代原告告知伊無
    權占用之情事，則衡情原告於102年間購置系爭土地時，應
    已知悉系爭土地被使用或占用之狀況及為道路用地之情形；
    且若將伊房屋之管線拆除，其經濟價值勢必受到減損，原告
    所收回之土地亦因已作為道路、停車場及水溝使用而無法為
    建築利用，綜合上情，可知原告迄今才提起本件訴訟，不僅
    構成權利濫用，亦有違誠信，自為法所不許，應予以駁回等
    語，資為抗辯。並聲明：⒈原告之訴及假執行之聲請均駁回
    。⒉如受不利之判決，願供擔保請准宣告免為假執行。
　㈢楊雪娥以：系爭505、505-1地號等土地均係自重測前之臺北
    市○○區○○○段00000地號土地分割而出，依臺北市政府都市計
    畫套繪圖及其地政異動索引可知，該地早已因都市計畫劃設
    為道路用地，屬公共設施保留地，且依其歷年來均係供作道
    路使用之情形，應認上開土地已因時效成立公共地役權關係
    而為既成道路。又伊之房屋固有架設原告所指之增建物，但
    伊已於110年9月30日將對應如附圖所示G3部分之增建物全數
    拆除，剩餘部分則僅係暫時性使用系爭505-1地號土地上空
    約20公尺高之位置，而非持續性、永久性以固定之定著物占
    用該地或其上空，尚難認有對原告所有權之圓滿行使造成妨
    害，故原告請求伊拆除該等增建物並無理由。況且，原告於
    102年間購買系爭505、505-1地號土地時，以肉眼觀看即可
    得知伊架設上開增建物之情形，然原告迄未曾向伊提出異議
    或要求伊更改，其行為顯已默示同意伊以上開方式續用鐵窗
    、雨遮及冷氣機，並足以引起伊之正當信任，詎原告迄今始
    藉故興訟向伊請求相當於租金之不當得利，實有權利濫用之
    嫌，亦有違誠信原則。另有關不當得利之計算方式，因系爭
    505-1地號土地所在並非工商業極為繁榮之地段，且屬都市
    計畫範圍內之第一種住宅區土地，地上並無已登記建物，復
    考量伊利用該基地之經濟價值及所受利益，並與鄰地租金相
    比較後，伊認為應以土地申報地價年息3％計算，較為適當等
    語，資為抗辯。並聲明：⒈原告之訴及假執行之聲請均駁回
    。⒉如受不利之判決，願供擔保請准宣告免為假執行。
　㈣陳宏泰雖曾於言詞辯論期日到場，但未以言詞或提出書狀作
    何聲明或陳述。　　　　
三、兩造不爭執之事實（見本院卷㈢第289頁）：
  ㈠原告於102年2月21日以買賣為原因登記為系爭土地之所有權
    人，各土地之權利範圍如附表二所示。有系爭土地登記第一
    類謄本可稽（見本院卷㈠第23至29頁）。
  ㈡被告等人各自所有如附表三所示建物之增建物，有占用系爭
    土地或其上方空間，其增建物占用之土地及面積等情形均如
    附表三所示；且該等增建物於原告購買系爭土地前均已存在
    。
  ㈢被告吳宜蓉如附表三所示建物之增建物，於110年7月1日已經
    拆除大部分增建物，只剩下附圖H1部分的雨遮及H2靠近H1部
    分面積為0.82平方公尺的雨遮。
四、兩造之爭點（見本院卷㈢第290頁）：
　㈠被告楊雪娥是否已將附圖G3的部分於110年9月30日拆除完畢
    ？
  ㈡被告等人各自所有如附表三所示之增建物，是否有權占有系
    爭土地？原告依民法第767條第1項規定，請求被告等人應各
    自拆除如附表三所示之增建物，是否有理？
  ⒈本件是否有民法第796條第1項、民法第796之1條規定之適用
    ？被告抗辯原告未即時就上開增建物占用土地之情事提出異
    議，不得再為請求其移去或變更，是否可採？
  ⒉本件是否有民法第786條第1項本文所定之情形？被告抗辯原
    告應容忍渠等管線之設置，是否可採？
  ⒊原告本件請求是否有權利濫用或違反誠信原則之情形？
  ㈢原告依民法第179條規定，請求被告等人應就其占用部分給付
    相當於租金之不當得利，有無理由？如有，該不當利益數額
    應如何計算？　　
五、本院得心證之理由：
　㈠楊雪娥已於110年9月30日將附圖G3部分之增建物拆除完畢：
　　原告主張楊雪娥所有富陽街21巷17號4樓之1房屋有如附表三
    所示之增建物占用505-1地號土地上空如附圖G1、G2、G3所
    示位置與面積等節，楊雪娥固無爭執；惟抗辯因附圖G3所示
    位置雨遮破損，其已於110年9月30日將附圖G3所示位置與面
    積之雨遮與花架均拆除，該部分已經沒有繼續占用上開土地
    等語（見本院卷㈢第288頁）。查，楊雪娥就已拆除附圖G3所
    示位置與面積之增建物一事，業已提出拆除工程完工後照片
    以及其與施工廠商於110年10月5日聯絡完工收訖工程款之LI
    NE對話為據（見本院卷㈢第299-301頁）。將前開照片與原告
    108年8月23日到院之民事準備（一）狀所陳報同地址增建物
    照片（見本院卷㈠第221頁）、附圖（見本院卷㈡第417頁）相
    比較，確實於附圖G3所示位置與面積之增建物已經拆除完畢
    ，楊雪娥所辯堪信屬實，110年9月30日後楊雪娥即未再占用
    附圖G3所示位置、面積之505-1地號土地上空。
　㈡除接地之污水排水管外，原告依民法第767條第1項前段、中
    段之規定，請求被告等人應各自拆除如附表六所示之增建物
    ，並騰空返還土地，為有理由：
　　按所有人對於無權占有或侵奪其所有物者，得請求返還之；
    對於妨害其所有權者，得請求除去之；各共有人對於第三人
    ，得就共有物之全部為本於所有權之請求；但回復共有物之
    請求，僅得為共有人全體之利益為之，民法第767條第1項前
    段、中段、第821條分別定有明文。查，原告為系爭土地所
    有權人或共有人之一權利範圍如附表二所示乙節，為兩造所
    不爭執，被告等人亦未爭執係以附表三所示增建物無權占用
    系爭土地；渠等僅以前開情詞答辯有各該事由可排除原告行
    使權利，不得請求移除增建物等語。茲就被告答辯之不同事
    由與法律依據分述如下：
　⒈被告依民法第786條第1項本文之規定所為抗辯，就污水排水
    管部分，核屬有據：
　　按土地所有人非通過他人之土地，不能設置電線、水管、瓦
    斯管或其他管線，或雖能設置而需費過鉅者，得通過他人土
    地之上下而設置之；但應擇其損害最少之處所及方法為之，
    並應支付償金；此項規定，於土地利用人準用之，民法第80
    0條之1、第786條第1項定有明文，是以，倘有前揭規定所定
    情形，為達到充分發揮不動產之最高經濟效用之目的，鄰地
    所有人即有容忍之義務。查，被告抗辯原告所要求拆除之管
    線、設備為渠等排放污水連接水溝及下水道、連接自來水、
    連接天然氣等民生用途所必要，非通過系爭土地之上方不能
    設置，縱能設置亦需費過鉅，要求原告容忍之等語，則為原
    告否認有此種情形，本件自應由被告證明各該管線有非通過
    系爭土地不設置，或雖能設置而需費過鉅之情形，方能依前
    揭民法第786條第1項本文要求原告容忍其設置而不排除之。
    茲分述如下：
　⑴查，系爭土地目前為門牌號碼「臺北市信義區富陽街55巷」
    之巷弄道路的一部份，被告李黃阿乍所有富陽街21巷17號1
    樓房屋於主建物牆面與增建圍牆之間空間內沿主建物牆面設
    有水龍頭與水管管線一組（下稱系爭1樓水龍頭與管線組）
    ，供李黃阿乍單獨使用；被告李黃阿乍所有富陽街21巷17號
    1樓房屋、蕭麗春與蕭慶龍共有富陽街21巷17號2樓房屋共用
    瓦斯管線與瓦斯錶一組（下稱系爭1、2樓共用瓦斯管線與瓦
    斯錶），設置於富陽街21巷17號1樓增建之圍牆內，沿主建
    物牆面鋪設，延伸至圍牆外，有經過原告所有505-1、506-1
    地號土地其經過位置如附圖第2頁藍色線條所示；被告李黃
    阿乍、蕭麗春、蕭慶龍、許菀恬、吳宜蓉等人各自所有之富
    陽街21巷17號1樓至4樓及其頂加房屋，共用一組水錶、抽水
    馬達暨其插座與水管（下稱系爭17號共用水錶暨抽水馬達與
    管線一組），該共用水管馬達架設於505地號土地上方如附
    圖a1所示位置，用於抽取用自來水至4樓水塔使用；被告蕭
    麗春與蕭慶龍共有之富陽街21巷17號2樓房屋、許菀恬所有
    之富陽街21巷17號3樓房屋、吳宜蓉所有之富陽街21巷17號4
    樓暨其頂加房屋、楊雪娥所有之富陽街21巷17號4樓之1房屋
    ，各別沿主建物外牆與富陽街21巷17號1樓及崇德街146巷20
    號1樓的增建圍牆外鋪設排水管線至505、505-1地號土地銜
    接進入衛生下水道管線，銜接入口位置如附圖c1、e1、e2、
    e3、f1、f2、f3所示（下稱系爭2樓以上排水管線）；崇德
    街146巷20號1樓牆面有一向外排出而未接地之水管（下稱系
    爭崇德街146巷20號水管）等情，業經本院至現場履勘並請
    松山地政所測量各該設備、管線銜接進入系爭土地位置繪製
    附圖確認明確，並有現場各該管線與設備照片、崇德街146
    巷20號附近衛生下水道管線圖資、本院109年6月22日勘驗筆
    錄、松山地政所109年8月12日北市松地測字第1097015152號
    函文所附土地複丈成果圖（即附圖）附卷可稽（見本院卷㈠
    第215-219頁、第341-343頁，卷㈡第273至287頁、第293頁、
    第341-351頁、第413-421頁）。
　⑵系爭1樓水龍頭與管線組部分：系爭1樓水龍頭與管線組僅供
    被告李黃阿乍個人將水引至該處使用，並非取用自來水、排
    水所必須，被告亦未舉證證明該等管線設備非通過系爭土地
    之上方不能設置，被告尚無從依民法786條第1項本文要求原
    告容忍之。
　⑶系爭1、2樓共用瓦斯管線與瓦斯錶部分：查，系爭1、2樓共
    用瓦斯管線與瓦斯錶為大台北區瓦斯股份有限公司依用戶申
    請用氣而配合設置，如有遷移管線之需求，前開公司可以配
    合會勘及設計、估價，該公司已經前往富陽街21巷17號1樓
    與2樓用戶處勘查改裝路徑並為初步估價，系爭1、2樓共用
    瓦斯管線與瓦斯錶可以遷移，工程所需費用金額初步估價為
    1萬8,000元（2樓）、2萬元（1樓）等情，有大台北區瓦斯
    股份有限公司109年11月2日（109）北瓦富展設字第04676號
    函文暨所附改裝管線設計圖（含初步估價金額）2紙存卷可
    按（見本院卷㈡第553-557頁）。足見系爭1、2樓共用瓦斯管
    線與瓦斯錶並無非通過系爭土地之上方不能設置之情形，且
    遷移費用亦不高，被告李黃阿乍、蕭麗春、蕭慶龍尚無從依
    民法第786條第1項本文之規定要求原告容忍設置。
　⑷系爭17號共用水錶暨抽水馬達與管線一組部分：查，前開管
    線設備的外線配水管至水錶間的管線及水錶本身是用戶向臺
    北自來水事業處申請並繳費，由臺北自來水事業處設置，水
    錶則是無償提供用戶使用，用戶負保管責任，至於水錶之後
    的管線及馬達是用戶即被告李黃阿乍、蕭麗春、蕭慶龍、許
    菀恬、吳宜蓉等人自行設置；經查詢圖資，富陽街21巷側有
    供水管線可銜接該等取用自來水管線，管線可以移動到富陽
    街21巷17號房屋坐落範圍的適當位置，可以向臺北自來水事
    業處申請移置等情，業據本院與兩造以及臺北自來水事業處
    人員許炎堂共同至現場會勘，經許炎堂現場說明明確，有本
    院110年2月4日勘驗筆錄附卷可查（見本院卷㈢第61-71頁）
    。足見系爭17號共用水錶暨抽水馬達與管線一組並無非通過
    系爭土地之上方不能設置之情形，自無從依民法第786條第1
    項本文之規定要求原告容忍設置。
　⑸系爭2樓以上排水管線部分：該等污水排水管線銜接到建築線
    外的衛生下水道管線係由臺北市政府工務局衛生下水道工程
    處負責，依系爭土地現場情況對照圖資，週邊只有在富陽街
    55巷這一側（即系爭土地這一側）有衛生下水道佈線，至於
    富陽街21巷這一側沒有衛生下水道佈線；若要遷移系爭2樓
    以上排水管線，可能移置的位置是在富陽街55巷這一側的衛
    生下水道上往左或往右移污水往下排放的排放口；若移到富
    陽街21巷上，因那邊沒有衛生下水道，故無法銜接等情，業
    據本院與兩造以及臺北市政府工務局衛生下水道工程處人員
    蘇俊榮共同至現場會勘，經蘇俊榮現場說明明確，有本院11
    0年2月4日勘驗筆錄附卷可查（見本院卷㈢第61-71頁）。堪
    信系爭2樓以上排水管線確實非通過系爭土地，無法設置銜
    接到衛生下水道，依民法第786條第1項之規定，原告有容忍
    被告李黃阿乍、蕭麗春、蕭慶龍、許菀恬、吳宜蓉、楊雪娥
    等人設置之義務，尚不能逕行請求被告等人拆除，被告等人
    之抗辯，就系爭2樓以上排水管線部分，核屬有據。
　⑹系爭崇德街146巷20號水管並未進入地面銜接衛生下水道管線
    ，依其外觀僅為向外排出廢水至地面水溝之水管，非如系爭
    2樓以上排水管線屬必須銜接衛生下水道處理污水之管線，
    尚無民法第786條第1項本文規定之適用。
　⒉附表三所示增建物均與民法第796條第1項、民法第796條之1
    第1項規定之越界建築房屋不符：
　⑴按土地所有人建築房屋非因故意或重大過失逾越地界者，鄰
    地所有人如知其越界而不即提出異議，不得請求移去或變更
    其房屋；土地所有人建築房屋逾越地界，鄰地所有人請求移
    去或變更時，法院得斟酌公共利益及當事人利益，免為全部
    或一部之移去或變更；但土地所有人故意逾越地界者，不適
    用之，固為民法第796條第1項本文、第796條之1第1項所明
    定。惟前開規定立法意旨係為保護房屋之完整性與經濟價值
    ，避免因拆除、移去或變更房屋時，損害房屋結構，使房屋
    喪失使用價值，造成越界之土地所有人損失過鉅，而連帶影
    響社會經濟，方於土地所有人並非故意逾越地界之情形，例
    外規定鄰地所有人不得請求移去或變更其房屋，且於民法第
    796條第1項但書、第2項規定越界之土地所有人應支付償金
    ，且得請求土地所有人以相當之價額購買越界部分之土地即
    因此形成之畸零地，並於第796條之1第1項之情形亦準用之
    ，以衡平雙方利益。是以，倘土地所有人係於所建房屋整體
    之外，越界加建房屋或其他增建物，該等增建物又未附合成
    為原建房屋之重要結構或受房屋所依附，則鄰地所有人請求
    拆除，無礙於原建房屋之整體利用價值，即無該條規定之適
    用。
　⑵查，被告等人各自所有如附表三所示建物之增建物，有占用
    系爭土地或其上方空間，其增建物占用之土地及面積等情形
    均如附表三所示；其中吳宜蓉如附表三編號4所示建物之增
    建物，於110年7月1日已經拆除大部分增建物，只剩下附圖H
    1部分的雨遮及H2靠近H1部分面積為0.82平方公尺的雨遮；
    楊雪娥已於110年9月30日將附圖G3部分之增建物拆除完畢等
    情，業如前述（見三、兩造不爭執之事實第㈡、㈢項，以及前
    五、㈠所述）。茲審酌各項增建物之種類以及與原建房屋主
    結構的關係：
　①富陽街21巷17號1樓及崇德街146巷20號1樓增建之圍牆、雨遮
    與門，均係從房屋主建物牆面向外增建牆面占地，其增建部
    分之上方是以鐵皮或塑膠波浪板覆蓋遮雨，將之拆除不影響
    原建房屋主結構安全性與利用價值等情，業經本院到現場勘
    驗，有現場照片與本院109年6月22日勘驗筆錄附卷可參（見
    本院卷㈠第215-221頁，卷㈡第273-287頁、第341-343頁），
    自無從適用民法第796條第1項、民法第796之1條之規定。
　②各式管線、設備（水錶、馬得、插座、瓦斯錶、水龍頭、冷
    氣機）、鐵窗、雨遮等增建物，均是房屋主結構外之增建物
    ，又未附合成為原建房屋之重要結構或受房屋所依附，業經
    本院到現場勘驗，有現場照片與本院109年6月22日勘驗筆錄
    附卷可參（見本院卷㈠第33、37頁、第215-221頁，卷㈡第273
    -287頁、第341-348頁），亦無從適用民法第796條第1項、
    民法第796之1條之規定。　
　⑶綜上，被告等人各自所有如附表三所示建物之增建物均非原
    建房屋的重要結構，無從適用民法第796條第1項、民法第79
    6之1條之規定。被告抗辯各該增建物屬於越界建築房屋原告
    不得請求其移除增建物云云，自不可採。
　⒊原告本件請求尚無權利濫用或違反誠信原則：
　⑴按權利之行使，不得違反公共利益，或以損害他人為主要目
    的；行使權利，履行義務，應依誠實及信用方法，民法第14
    8條第1項、第2項固定有明文。惟前述民法第148條第1項所
    稱權利之行使，不得以損害他人為主要目的者，係指行使權
    利，專以損害他人為目的之情形而言，若為自己之利益而行
    使，縱於他人之利益不無損害，然既非以損害他人為主要目
    的，即無該條項規定之適用（最高法院79年度台上字第2768
    號判決意旨參照）。又按所謂默示之意思表示，係指依表意
    人之舉動或其他情事，足以間接推知其效果意思者而言，若
    單純之沉默，則除有特別情事，依社會觀念可認為一定意思
    表示者外，不得謂為默示之意思表示。是以，意思表示固有
    明示及默示之分，前者係以言詞、文字或其他習用方法直接
    表示其意思之謂，後者乃以其他方法間接的使人推知其意思
    ，而默示之意思表示與單純之沉默有別，單純之沉默，除經
    法律明定視為已有某種意思表示外，不得遽以認定為表示行
    為。
　⑵被告等人抗辯原告配偶高良福係從事不動產營造業，具有高
    度不動產專業知識及經驗，衡情原告於102年間購置系爭土
    地時，應已明知系爭土地被使用或占用之狀況及為道路用地
    之情形，且系爭土地因已作為道路、停車場及水溝使用而無
    法為建築利用，價值甚低；反觀被告等人如拆除附表三所示
    增建物，勢必將受有重大損失；且原告於於102年間購買系
    爭土地後，長期沒有提出異議或要求更改房屋，其行為顯已
    默示同意被告占用之，並足以引起被告之正當信任，今始藉
    故興訟向伊請求相當於租金之不當得利，實有權利濫用之嫌
    ，亦有違誠信原則，也可能是故意買畸零地逼迫被告等人高
    價購買云云。為原告否認，原告稱其配偶確實為高良福，但
    並非專購畸零地求償，純粹因系爭土地所在地點有價值而購
    買，系爭土地雖單獨無法建築，然仍可能做其他租賃、設置
    攤販等目的使用，並非如被告所述無利用價值；且伊102年
    購買時未經測量，不清楚遭占用一事，於107年間欲處分系
    爭土地方到現場為測量而發現遭被告等人以增建物占用之情
    ，系爭土地有劃設機車格、水溝等公共設施，並非被告可無
    權占用之正當理由，況拆除增建物以及遷移管線對被告影響
    甚微，本件並無權利濫用或違反誠信等語。
　⑶查，系爭土地使用分區為第三種住宅區，係建築基地內的「
    保留地」，形狀狹長面積小，寬度不足以單獨建築，且其現
    在位置在「臺北市信義區富陽街55巷」之巷弄道路，其上已
    劃設多個公共機車停車格，以及道路側溝，其下並有設置衛
    生下水道管線（污水下水道）等情，固經本院至現場履勘並
    請地政機關測量查明，並有臺北市政府工務局新建工程處10
    8年11月27日北市工養字第1083121954號回函暨所附臺北市
    政府民政局104年4月1日北市民治字第10431015500號函文與
    8公尺以下道路、鄰里公園及公有空地相關資料（本院卷㈡第
    171至176頁）、同處108年11月27日北市工養字第108001148
    71號函（本院卷㈡第177至178頁）、同處108年11月27日北市
    工新養字第10800114872號函（本院卷㈡第179頁）、臺北市
    政府工務局水利工程處108年11月28日北市工水下字第10860
    52016號函（本院卷㈡第181頁）、臺北市政府工務局衛生下
    水道工程處108年12月3日北市工衛東字第1083055814號函暨
    所附管線圖資、用戶接管竣工平面圖（本院卷㈡第185-188頁
    ）、臺北市建築管理工程處108年12月30日北市都建使字第1
    083276626號函暨所附63使字第1751號使用執照與相關圖說
    影本（本院卷㈡第223-233頁）、本院109年6月22日勘驗筆錄
    、松山地政所所繪製附圖在卷可證（見本院卷㈡第341-348頁
    、第413-421頁）。惟系爭土地尚未經劃設為道路用地，難
    認完全無利用價值。且系爭土地緊鄰富陽街21巷17號1樓與
    崇德街146巷20號1樓原建房屋外圍，非經測量，難確認占用
    之情形，被告亦未舉證證明原告於102年間明知本件增建物
    占用情形而買受系爭土地。是以，原告稱其購買時原不知有
    遭占用，單純沉默亦非同意被告等人占用系爭土地等節，堪
    信屬實，原告行使權利請求被告拆除增建物，並未違背誠信
    。再者，附表三所示建物之增建物均非原建房屋的重要結構
    ，且大部分管線均可以遷移，其中遷移瓦斯管線所需費用約
    1萬8,000元至2萬元等節，亦如前述（見五、㈡、⒈與⒉所述）
    ，該等拆除與遷移工程所需工程費用難認會是鉅額，且被告
    未舉證證明拆除增建物與遷移管線工程對其有何重大損害，
    與原告可維持其所有系爭土地完整性之利益相較，難認原告
    本件請求屬專以損害他人為目的的權利濫用。
　⑷基上，原告請求拆除如附表三所示之增建物，並未濫用權利
    或違反誠信原則，被告依民法第148條第1項、第2項規定所
    為抗辯，並不可採。
　⒋從而，除系爭2樓以上排水管線因有非通過系爭土地不能設置
    之情形，依民法第786條第1項本文規定原告應容忍被告設置
    ，以及吳宜蓉、楊雪娥於本件辯論終結前已經自行拆除之增
    建物外，原告就附表六所示無權占用系爭土地之增建物範圍
    ，依民法第767條第1項前段、中段之規定請求被告等人應各
    自拆除，並騰空返還系爭土地，為有理由。
　㈢不當得利之計算：
　⒈按無法律上之原因而受利益，致他人受損害者，應返還其利
    益；雖有法律上之原因，而其後已不存在者，亦同，民法第
    179條定有明文。而無權占有他人不動產，可獲得相當於租
    金之利益，此為社會通常之觀念。本件原告為系爭土地之所
    有人或共有人之一，權利範圍如附表二所示，被告各以如附
    表三所示之增建物無權占有系爭土地，另吳宜蓉、楊雪娥於
    本件辯論終結前已經自行拆除部分增建物等情，均已如前述
    ，則被告等人因此受有相當於租金之利益，並致原告受有損
    害。原告依上開規定請求被告給付相當於租金之不當得利，
    應予准許。
　⒉又城市地方土地之租金，以不超過土地申報價額年息10％為限
    ，土地法第105條、第97條第1項定有明文。所謂土地申報價
    額，依土地法施行法第25條規定，係指法定地價。所謂法定
    地價，依土地法第148條規定，係指土地所有人依土地法所
    申報之地價。依平均地權條例第16條規定，土地所有權人未
    於公告期間申報地價者，以公告地價80％為其申報地價。另
    就基地租金之數額，除以基地申報地價為基礎外，尚須斟酌
    基地之位置，工商業繁榮之程度，承租人利用基地之經濟價
    值及所受利益等項以為決定（最高法院68年台上字第3071號
    裁判參照)。又公寓大廈基地之用益，係平均分散於各樓層
    ，故不當得利之計算應以無權占用坐落之土地面積乘以土地
    所有人應有部分等因素，除以系爭公寓登記樓層數計算（臺
    灣高等法院暨所屬法院99年法律座談會民事類提案第27號參
    照）。經查：
　⑴年息之審酌：
　　被告各自所有如附表三「所有建物」欄之房屋均屋況老舊，
    其中除李黃阿乍之1樓房屋、吳宜蓉之頂加房屋有出租他人
    外，未見其餘被告有出租房屋的情形；系爭土地所處信義區
    富陽街21巷17號、富陽街55巷、崇德街146巷20號之位置，
    鄰近文教設施有國立臺灣大學、國立臺北教育大學、臺北醫
    學大學、喬治工商、臺北市立和平高級中學、臺北市立芳和
    實驗國民中學等，附近並有臺北大安運動中心以及臺鐵松山
    車站、捷運六張犁站、麟光站等重要公共運輸設施，且有基
    隆路高架道路等重要道路經過等情，業據本院到現場勘驗查
    明，有本院109年6月22日勘驗筆錄、現場照片、地圖在卷可
    證（見本院卷㈠第31-39、67-69、215-221頁，卷㈡第273-287
    、341-348頁），堪信系爭土地位處交通便捷、生活機能良
    好之區域，李黃阿乍與吳宜蓉並有將其所有建物暨增建物出
    租營利的情形。綜合審酌上情，本院認相當於租金之不當得
    利，就李黃阿乍與吳宜蓉部分應以土地申報地價年息10％計
    算，其餘被告部分應以土地申報地價年息8％計算為適當。
　⑵本件並非單一房屋單獨占用系爭土地之情形：
　　又富陽街21巷17號建物以及崇德街146巷20號建物均為登記
    為4層樓之建築物，有被告如附表三所示所有建物之建物登
    記公務用謄本附卷可按（見本院卷㈠第83-107頁），而公寓
    大廈基地之用益，係平均分散於各樓層，與占用全部平面土
    地而完全排除其他人使用土地、獨占全部土地使用收益之情
    形並不相同，本件被告各人如附表三所示增建物亦飛獨佔全
    部土地使用收益，各增建物占用系爭土地之投影面積與位置
    亦多有重疊，此經松山地政所現場測量確認，如附圖所示。
    依上開說明，被告各人占用系爭土地所受之利益應以渠等各
    自所有之增建物投影系爭土地之面積除以登記樓層數即4層
    加以計算。
　⑶原告請求起訴前五年內不當得利之計算：
　　系爭土地103年至109年間歷年之申報地價分別為4萬1,920元
    /㎡（103年至104年）、5萬5,360元/㎡（105年至106年）、52
    ,080元/㎡（107至108年）、5萬3,120元/㎡（109年1月至今）
    等情，有系爭土地地價第一類謄本在卷可佐（見本院卷㈢第1
    33-139頁）。則依前⑴、⑵所審酌之年息與多層樓公寓大廈基
    地之用益分散之特性，各被告自103年6月14日起至108年6月
    13日（即起訴日起回溯五年期間）之相當於租金之不當得利
    應以Σ（各地號各年份加總）占用期間日數/該年度總日數×
    當期申報地價×占用面積×年息×原告應有部分比例（依不同
    地號如附表二所示）÷4（層樓）【元以下四捨五入】計算。
    計算後總額分別為李黃阿乍4萬1,806元（計算詳附表4-1）
    、蕭麗春與蕭慶龍3萬4,240元（計算詳附表4-2）、許菀恬1
    萬1,091元（計算詳附表4-3）、吳宜蓉3萬3,459元（計算詳
    附表4-4）、武韡4萬9,304元（計算詳附表4-5）、陳宏泰5,
    585元（計算詳附表4-6）、楊雪娥1萬2,093元（計算詳附表
    4-7）。至於被告等人另抗辯原告取得系爭土地所有權後，
    時隔數年方起訴主張權利，怠於行使權利，亦有過失，應免
    除或減輕被告上開不當得利返還金額云云。按損害之發生或
    擴大，被害人與有過失者，法院得減輕賠償金額，或免除之
    ，民法第217條第1項固然定有明文，惟本件原告所請求者係
    被告等人應返還不當得利，並非損害賠償，本件情形已經與
    前開規定要件不符。且所謂被害人與有過失，須被害人之行
    為助成損害之發生或擴大，就結果之發生為共同原因之一，
    行為與結果有相當因果關係，始足當之。查，本件原告起訴
    後，未見被告等人即刻且主動將附表三所示增建物全數拆除
    並返還系爭土地予原告及其他共有人，反而仍於訴訟中提出
    抗辯且持續占用，直到接近言詞辯論終結時吳宜蓉、楊雪娥
    方拆除一部份增建物，可見原告起訴之行為無法阻擋被告等
    人繼續占用系爭土地獲得不當得利，被告所得不當得利數額
    之累積多寡，與原告究竟何時主張權利並無相當因果關係，
    亦非原告之行為使其發生或擴大，本件自與民法第217條第1
    項所定情形不符，被告以此規定抗辯請求免除或減輕不當得
    利返還金額，自不足取。
　⑷原告請求按月給付不當得利之計算：
　　依前⑴、⑵所審酌之年息與多層樓公寓大廈基地之用益分散之
    特性，以及前⑶所述歷年申報地價，並參酌吳宜蓉之增建物
    占用面積自110年7月1日起減少如附表六編號4「占用面積」
    欄所示，楊雪娥之增建物占用面積自110年9月30日起減少如
    附表六編號7「占用面積」欄所示等情，各被告自起訴狀繕
    本送達後之相當於租金之不當得利應以Σ（各地號加總）當
    期申報地價×占用面積×年息÷12×原告應有部分比例÷4（層樓
    ）【元以下四捨五入】為計算。計算後分別應按月給付相當
    租金之不當得利金額如附表五D欄所示（計算詳附表4-1至附
    表4-7）。
  ⒊從而，被告無權占有系爭土地，原告依民法第179條規定，請
    求被告給付如附表五B、C、D所示之五年不當得利金額暨其
    利息與按月給付相當租金之不當得利，洵屬正當；逾此範圍
    之請求，則不應准許。　　
六、綜上所述，系爭土地為原告所有，被告等人以附表三所示增
    建物占用之等情，業經原告舉證證實；惟被告就系爭2樓以
    上排水管線依民法第786條第1項本文抗辯原告應容忍其設置
    ，以及被告吳宜蓉、楊雪娥已經拆除部分增建物等答辯，亦
    屬有據。從而，原告依民法第767條第1項前段、中段規定，
    請求被告應分別拆除如附表六之C、D、E欄所示土地、種類
    、面積、位置之增建物，並將所占用505、505-1地號土地騰
    空返還原告及全體共有人，506、506-1地號土地騰空返還原
    告；並依民法第179條之規定，請求被告應分別給付如附表
    五之B、C、D欄所示之五年不當得利金額暨其利息與按月給
    付相當租金之不當得利，即屬有據，應予准許。逾前開部分
    之請求，為無理由，應予駁回。
七、假執行之宣告：除被告陳宏泰外，兩造均陳明願供擔保，聲
    請宣告假執行及免為假執行。經核主文第一項部分合於法律
    規定，爰分別酌定相當之擔保金額予以准許。又主文第二項
    部分，所命給付之金額皆未逾50萬元，依民事訴訟法第389
    條第1項第5款規定，應依職權宣告假執行，並一併酌定相當
    擔保，宣告被告於預供擔保後，得免為假執行。就被告陳宏
    泰之部分，併依同法第392條第2項規定，依職權宣告被告於
    預供擔保後，得免為假執行。至於原告敗訴部分，其假執行
    之聲請，因訴之駁回而失所依據，不應准許。
八、本件事證已臻明確，兩造其餘攻擊防禦方法及證據，核與判
    決之結果不生影響，爰不一一論列，併此敘明。
九、訴訟費用負擔之依據：民事訴訟法第79條、第85條第1項但
    書。
中　　華　　民　　國　　110 　年　　11　　月　　19　　日
                  民事第六庭  法  官  石珉千
以上正本係照原本作成。
如對本判決上訴，須於判決送達後20日內向本院提出上訴狀。如
委任律師提起上訴者，應一併繳納上訴審裁判費。
中　　華　　民　　國　　110 　年　　11　　月　　24　　日
　　　　　　　　　            書記官  徐嘉霙
附表一：
編號 原起訴聲明（見本院卷㈠第119至122頁） 變更後訴之聲明（見本院卷㈢第251至255頁） 1 被告李黃阿乍應將坐落臺北市○○區○○段○○段000地號、505-1地號土地上，門牌號碼臺北市○○區○○街00巷00號建物之圍牆、鐵門、鐵窗、雨遮、冷氣機、管線等增建物拆除，並將占用之土地騰空返還予原告及全體共有人。 被告李黃阿乍應將坐落臺北市○○區○○段○○段000地號、505-1地號土地上，門牌號碼臺北市○○區○○街00巷00號建物之增建圍牆及其門、雨遮、共用水錶馬達插座、瓦斯管線及瓦斯錶、水龍頭及水管線等增建物拆除，並將所占用如附圖所示A3面積5.1平方公尺、A4面積0.87平方公尺之土地騰空返還予原告及全體共有人。 2 被告李黃阿乍應將坐落臺北市○○區○○段○○段000地號、506-1地號土地上，門牌號碼臺北市○○區○○街00巷00號建物之圍牆、鐵門、鐵窗、雨遮、冷氣機、管線等增建物拆除，並將占用之土地騰空返還予原告。 被告李黃阿乍應將坐落臺北市○○區○○段○○段000地號、506-1地號土地上，門牌號碼臺北市○○區○○街00巷00號建物之增建圍牆及其門、雨遮、共用插座、瓦斯管線及瓦斯錶、水龍頭及水管線等增建物拆除，並將所占用如附圖所示A1面積1.82平方公尺、A2面積0.26平方公尺之土地騰空返還予原告。 3 被告蕭麗春、蕭慶龍應將坐落臺北市○○區○○段○○段000地號、505-1地號土地上，門牌號碼臺北市○○區○○街00巷00號2樓建物之鐵窗、雨遮、冷氣機、管線等增建物拆除，並將占用之土地騰空返還予原告及全體共有人。 被告蕭麗春、蕭慶龍應將坐落臺北市○○區○○段○○段000地號、505-1地號土地上，門牌號碼臺北市○○區○○街00巷00號2樓建物之鐵窗、雨遮暨延伸的管線（瓦斯管與排水管）、共用水錶馬達插座、瓦斯管線及瓦斯錶等增建物拆除，並將所占用如附圖所示C3面積5.18平方公尺、C4面積0.97平方公尺之土地騰空返還予原告及全體共有人。 4 被告蕭麗春、蕭慶龍應將坐落臺北市○○區○○段○○段000地號、506-1地號土地上，門牌號碼臺北市○○區○○街00巷00號2樓建物之鐵窗、雨遮、冷氣機、管線等增建物拆除，並將占用之土地騰空返還予原告。 被告蕭麗春、蕭慶龍應將坐落臺北市○○區○○段○○段000地號、506-1地號土地上，門牌號碼臺北市○○區○○街00巷00號2樓建物之鐵窗、雨遮暨延伸的管線（瓦斯管與排水管）、共用插座、瓦斯管線及瓦斯錶等增建物拆除，並將所占用如附圖所示C1面積1.82平方公尺、C2面積0.28平方公尺之土地騰空返還予原告。 5 被告許菀恬應將坐落臺北市○○區○○段○○段000地號、505-1地號土地上，門牌號碼臺北市○○區○○街00巷00號3樓建物之鐵窗、雨遮、冷氣機、管線等增建物拆除，並將占用之土地騰空返還予原告及全體共有人。 被告許菀恬應將坐落臺北市○○區○○段○○段000地號、505-1地號土地上，門牌號碼臺北市○○區○○街00巷00號3樓建物之鐵窗、雨遮暨延伸的管線、共用水錶馬達插座等增建物拆除，並將所占用如附圖所示E1面積2.77平方公尺、E2面積0.11平方公尺之土地騰空返還予原告及全體共有人。 6 被告許菀恬應將坐落臺北市○○區○○段○○段000地號、506-1地號土地上，門牌號碼臺北市○○區○○街00巷00號3樓建物之鐵窗、雨遮、冷氣機、管線等增建物拆除，並將占用之土地騰空返還予原告。 被告吳宜蓉應將坐落臺北市○○區○○段○○段000地號、505-1地號土地上，門牌號碼臺北市○○區○○街00巷00號4樓建物之鐵窗、雨遮、冷氣機，及頂加蓋部分之雨遮2個、屋頂鐵皮、3台室外冷氣機及其鐵架、延伸管線、共用水錶馬達插座等增建物拆除，並將所占用如附圖所示F1面積2.77平方公尺、F2面積0.29平方公尺、H2面積2.82平方公尺之土地騰空返還予原告及全體共有人。 7 被告吳宜蓉應將坐落臺北市○○區○○段○○段000地號、505-1地號土地上，門牌號碼臺北市○○區○○街00巷00號4樓建物及其頂加蓋部分之鐵窗、雨遮、冷氣機、管線等增建物拆除，並將占用之土地騰空返還予原告及全體共有人。 被告吳宜蓉應將坐落臺北市○○區○○段○○段00000地號土地上，門牌號碼臺北市○○區○○街00巷00號4樓建物之鐵窗、雨遮、冷氣機，及頂加蓋部分之雨遮2個、屋頂鐵皮、3台室外冷氣機及其鐵架、延伸管線、共用插座等增建物拆除，並將所占用如附圖所示H1面積0.82平方公尺之土地騰空返還予原告。 8 被告吳宜蓉應將坐落臺北市○○區○○段○○段000地號、506-1地號土地上，門牌號碼臺北市○○區○○街00巷00號4樓建物及其頂加蓋部分之鐵窗、雨遮、冷氣機、管線等增建物拆除，並將占用之土地騰空返還予原告。 被告武韡應將坐落臺北市○○區○○段○○段000地號、505-1地號土地上，門牌號碼臺北市○○區○○街000巷00號建物之增建圍牆及雨遮、鐵門、圍牆上的排水管等增建物拆除，並將所占用如附圖所示B1面積9.8平方公尺、B2面積3平方公尺之土地騰空返還予原告及全體共有人。 9 被告武韡應將坐落臺北市○○區○○段○○段000地號、505-1地號土地上，門牌號碼臺北市○○區○○街000巷00號建物之圍牆、鐵門、鐵窗、雨遮、冷氣機、管線等增建物拆除，並將占用之土地騰空返還予原告及全體共有人。 被告陳宏泰應將坐落臺北市○○區○○段○○段00000地號土地上，門牌號碼臺北市○○區○○街00巷00號2樓之1建物之鐵窗4個、雨遮4個、2台冷氣機暨其雨遮等增建物拆除，並將所占用如附圖所示D1面積0.26平方公尺、D2面積0.57平方公尺、D3面積0.36平方公尺、D4面積0.26平方公尺之土地騰空返還予原告及全體共有人。 10 被告陳宏泰應將坐落臺北市○○區○○段○○段000地號、505-1地號土地上，門牌號碼臺北市○○區○○街00巷00號2樓之1建物之鐵窗、雨遮、冷氣機、管線等增建物拆除，並將占用之土地騰空返還予原告及全體共有人。 被告楊雪娥應將坐落臺北市○○區○○段○○段00000地號土地上，門牌號碼臺北市○○區○○街00巷00號4樓之1建物鐵窗4個、雨遮4個、冷氣及其雨遮2個，及排水管等增建物拆除，並將所占用如附圖所示G1面積0.84平方公尺、G2面積0.55平方公尺、G3面積1.75平方公尺之土地騰空返還予原告及全體共有人。 11 被告楊雪娥應將坐落臺北市○○區○○段○○段000地號、505-1地號土地上，門牌號碼臺北市○○區○○街00巷00號4樓之1建物及其頂加蓋部分之鐵窗、雨遮、冷氣機、管線等增建物拆除，並將占用之土地騰空返還予原告及全體共有人。 被告李黃阿乍應給付原告16萬7,227元，及其中4萬6,004元部分自起訴狀繕本送達翌日起，其中12萬1,223元部分自109年9月22日起，均至清償日止，按年息5%計算之利息；並自起訴狀繕本送達翌日起至騰空返還之日止，按月給付原告2,889元。 12 被告李黃阿乍應給付原告4萬6,004元及自起訴狀繕本送達翌日起至清償日止，按年息5%計算之利息；並自起訴狀繕本送達翌日起至騰空返還之日止，按月給付原告767元。 被告蕭麗春、蕭慶龍應給付原告17萬1,195元，及其中4萬6,004元部分自起訴狀繕本送達翌日起，其中12萬5,191元部分自109年9月22日起，均至清償日止，按年息5%計算之利息；並自起訴狀繕本送達翌日起至騰空返還之日止，按月給付原告2,957元。 13 被告蕭麗春、蕭慶龍應給付原告4萬6,004元及自起訴狀繕本送達翌日起至清償日止，按年息5%計算之利息；並自起訴狀繕本送達翌日起至騰空返還之日止，按月給付原告767元。 被告許菀恬應給付原告5萬5,466元，及其中4萬6,004元部分自起訴狀繕本送達翌日起，其中9,462元部分自109年9月22日起，均至清償日止，按年息5%計算之利息；並自起訴狀繕本送達翌日起至騰空返還之日止，按月給付原告958元。 14 被告許菀恬應給付原告4萬6,004元及自起訴狀繕本送達翌日起至清償日止，按年息5%計算之利息；並自起訴狀繕本送達翌日起至騰空返還之日止，按月給付原告767元。 被告吳宜蓉應給付原告13萬3,842元，及其中4萬6,004元部分自起訴狀繕本送達翌日起，其中3萬3,528元部分自109年9月22日起，其中5萬4,310元部分自110年10月4日起，均至清償日止，按年息5%計算之利息；並自起訴狀繕本送達翌日起至騰空返還之日止，按月給付原告1,956元。 15 被告吳宜蓉應給付原告4萬6,004元及自起訴狀繕本送達翌日起至清償日止，按年息5%計算之利息；並自起訴狀繕本送達翌日起至騰空返還之日止，按月給付原告767元。 被告武韡應給付原告24萬6,516元，及其中1萬9,964元部分自起訴狀繕本送達翌日起，其中22萬6,552元部分自109年9月22日起，均至清償日止，按年息5%計算之利息；並自起訴狀繕本送達翌日起至騰空返還之日止，按月給付原告4,259元。 16 被告武韡應給付原告1萬9,964元及自起訴狀繕本送達翌日起至清償日止，按年息5%計算之利息；並自起訴狀繕本送達翌日起至騰空返還之日止，按月給付原告333元。 被告陳宏泰應給付原告2萬7,925元，及其中1萬9,964元部分自起訴狀繕本送達翌日起，其中7,961元部分自110年4月25日到院之民事更正聲明狀繕本送達翌日起，均至清償日止，按年息5%計算之利息；並自起訴狀繕本送達翌日起至騰空返還之日止，按月給付原告482元。 17 被告陳宏泰應給付原告1萬9,964元及自起訴狀繕本送達翌日起至清償日止，按年息5%計算之利息；並自起訴狀繕本送達翌日起至騰空返還之日止，按月給付原告333元。 被告楊雪娥應給付原告6萬0,474元，及其中1萬9,964元部分自起訴狀繕本送達翌日起，其中4萬0,510元部分自109年10月14日起，均至清償日止，按年息5%計算之利息；並自起訴狀繕本送達翌日起至騰空返還之日止，按月給付原告1,045元。 18 被告楊雪娥應給付原告1萬9,964元及自起訴狀繕本送達翌日起至清償日止，按年息5%計算之利息；並自起訴狀繕本送達翌日起至騰空返還之日止，按月給付原告333元。 原告願供擔保，請准宣告假執行。 19 原告願供擔保，請准宣告假執行。  

附表二：原告所有土地情形
編號 土地標示 面積（㎡） 原告權利範圍 1 臺北市○○區○○段○○段000地號 27 30分之23 2 臺北市○○區○○段○○段00000地號 15 30分之23 3 臺北市○○區○○段○○段000地號 2 1分之1 4 臺北市○○區○○段○○段00000地號 2 1分之1